【裁判字號】    96,上訴,2505
【裁判日期】    970507
【裁判案由】    違反槍砲彈藥刀械管制條例
【裁判全文】
臺灣高等法院臺中分院刑事判決        96年度上訴字第2505號
上  訴  人
即  被  告  甲○○
輔  佐  人  戊○○○
指定辯護人  本院公設辯護人  丁○○
上列上訴人因違反槍砲彈藥刀械管制條例案件，不服 臺灣苗栗
地方法院96年度重訴字第10號，中華民國96年8月14日第一審判
決（起訴案號：臺灣苗栗地方法院檢察署96年度偵字第1509號）
，提起上訴，本院判決如下：
    主  文
原判決撤銷。
甲○○連續未經許可，製造可發射子彈具有殺傷力之改造手槍，
處有期徒刑柒年，併科罰金新臺幣拾伍萬元，罰金如易服勞役，
以新臺幣壹仟元折算壹日，扣案如附表一（編號４、５、６除外
）及附表二（編號３、４除外）所示之物均沒收。
    事  實
一、甲○○明知未經許可，不得製造可發射子彈具有殺傷力之改
    造手槍及具有殺傷力之子彈，於民國（下同）94年9 月份某
    日起，在新竹市○○道附近某玩具店，以新臺幣（下同）3
    千元至5千元不等之價格，陸續購買不具殺傷力之玩具槍數
    枝及玩具金屬彈殼數10發（詳細數量無從考證），詎其於購
    得後之某日起至94年11、12月間之某日，竟基於連續製造可
    發射子彈具有殺傷力之改造手槍及具有殺傷力之子彈之概括
    犯意，在苗栗縣西湖鄉金獅村9鄰茶亭1號老家，以附表二所
    示之工具，換裝土造金屬槍管、土造金屬滑套之方式，製造
    如附表一編號１～３所示具有殺傷力之仿GLOCK廠26型半自
    動手槍1枝（槍枝管制編號0000000000）、仿GLOCK廠17型半
    自動手槍2枝（槍枝管制編號分別為0000000000、000000000
    0）及仿WALT HER廠PPK/S型半自動手1枝（槍枝管制編號000
    0000000）共4支槍枝；又製造附表一編號４之仿轉輪手槍1
    枝（槍枝管制編號0000000000），惟因不具殺傷力，此部分
    製造可發射子彈具有殺傷力之改造玩具手槍行為因而未遂。
    並於同期間在前揭地點，利用上開工具，以鑽頭鑽過模型道
    具彈再裝填火藥之方式，製造如附表一編號５所示，直徑分
    別為9.01mm、9.04mm、8.80mm、8.86mm、8.01mm、8.03mm具
    殺傷力之金屬彈頭改造子彈15顆；又製造附表一編號６所示
    改造子彈10顆，惟因試射結果無法擊發不具殺傷力，此部分
    製造具有殺傷力之子彈行為，因而未遂。迄因搬家而將上開
    工具及改造之槍彈藏放於苗栗縣苗栗市文勝里祥雲82號住處
    頂樓陽台加蓋倉庫內。嗣於96年3月19日下午2時許，經警持
    搜索票在上開苗栗市文勝里祥雲82號地址實施搜索時，在該
    屋頂樓加蓋倉庫內及其所有車號8883-KR號自用小客車查獲
    如附表一、二所示之物。
二、案經苗栗縣警察局苗栗分局報請臺灣苗栗地方法院檢察署檢
    察官偵查起訴。
    理  由
一、證據能力部分
  (一)按被告之自白，非出於強暴、脅迫、利誘、詐欺、疲勞訊問
    、違法羈押或其他不正之方法，且與事實相符者，得為證據
    ，刑事訴訟法第156條第1項定有明文。被告自偵查至原審審
    理時均未抗辯其自白受有前開不正方法取供之情形，且供稱
    於警詢及偵查中均未受到強暴脅迫等語（見原審卷第105、
    106頁），應認其自白具有任意性，而有證據能力。
  (二)按被告以外之人（包括證人、鑑定人、告訴人、被害人及共
    同被告等）於審判外之陳述雖不符刑事訴訟法第159條之1至
    之4等四條之規定，而經當事人於審判程序同意作為證據，
    法院審酌該言詞陳述或書面陳述作成時之情況，認為適當者
    ，亦得為證據；當事人、代理人或辯護人於法院調查證據時
    ，知有刑事訴訟法第159條第1項不得為證據之情形，而未於
    言詞辯論終結前聲明異議者，視為有前項之同意，同法第
    159條之5定有明文。本件證人林木生曾於偵查中為陳述，其
    性質屬傳聞證據，查無符合同法第159條之1至之4等前四條
    之情形，其所為之上開偵查筆錄內容，業經法院審理時予以
    提示並告以要旨，且各經檢察官、辯護人及被告等人表示意
    見。當事人或辯護人已知上述筆錄乃傳聞證據，且均未於言
    詞辯論終結前對該等筆錄內容異議，依上開規定，是其於偵
    查中之證言已擬制同意其有證據能力，本院審酌上開筆錄作
    成時，係證人自由意識所陳述，無不當取供之情形，認為以
    之作為本案之證據亦屬適當，是其於偵查筆錄之證言自具有
    證據能力。
二、訊據上訴人即被告甲○○（下稱被告）固坦承於上開時、地
    持有具殺傷力之改造手槍及子彈為警查獲之事實，惟矢口否
    認有違反槍砲彈藥刀械管制條例製造槍彈之犯行，辯稱：扣
    案之槍彈係一綽號「大象」之成年男子因積欠其債務拿來供
    擔保，故將之藏放在家中，在警詢及偵查中之所以承認製造
    槍彈，係為了交保，至於其他查獲之工具，則係其父林木生
    的東西，祖母過世後，從老家一併搬過來，其未曾用過，並
    不清楚云云。經查：
  (一)被告如何製造槍彈之事實，業據被告於警詢中供稱：「（你
    購得前述槍枝後，用甚麼方式改造？）我是用被警方查扣的
    那些工具自己在家裡改造。（警方所查扣之霰彈槍的槍管2
    支是否為你準備用來改造霰彈槍用的？）是的。大約94年間
    開始改造。之前是在我老家改造，後來我祖母過世後就把所
    有的改造手槍及改造工具搬到苗栗家。我是於94年間改造槍
    枝」等語（見偵查卷第11、12、16頁），又於偵查中供稱：
    「改造子彈成品16顆，是我自己改的。（扣案之改造手槍5
    枝是否你本人自行改造？如何改造？）是。3枝仿克拉克廠
    的玩具手槍及PPK/S型手槍，我去鐵工廠買鐵管，有的可以
    直接換裝，有的要用小電鑽及磨輪機才能換裝到玩具手槍上
    ，仿轉輪手槍我是以電鑽的鑽頭車通槍管即轉輪內的阻鐵。
    於94年9月份陸陸續續購買，是去新竹一間玩具店買的，買
    了之後在我戶籍地老家改造，也是94年的事情。（扣案之工
    具是否都是用來改造槍枝使用？）是。94年11、12月間我奶
    奶過世就沒有再動過那些東西」、「（子彈如何改造？）用
    鑽頭鑽過模型道具彈再裝填火藥就可以了。（是否承認犯有
    槍砲條例第7條第1項、第12條第1項之製造槍之子彈罪？）
    承認。」等語（見偵查卷第50、51頁），嗣於檢察官向原審
    聲請羈押時，經法官訊問後亦坦承：「（對檢察官聲請羈押
    之犯罪事實，有何意見？）我沒有意見，我承認。」等語不
    諱（見偵查卷第55、56頁）。且查獲本件扣案槍彈及工具等
    物品之過程及情節，亦經證人己○○（苗栗縣警察局苗栗分
    局警員）於原審結證甚詳，並有苗栗縣警察局苗栗分局扣押
    物品目錄表、車籍查詢—基本資料詳細畫面、現場平面圖各
    1份及照片22幀在卷可稽，此外，復有附表一及附表二所示
    之物扣案可資佐證，是認被告上開自白顯與事實相符，可據
    為本案認定之證據。
  (二)被告雖辯稱：上開自承製造槍彈之供述，乃係為求交保而為
    之不實供述云云置辯，然被告於原審供稱：警詢內容都是自
    己講的，並非警察唸的，且警詢筆錄、偵訊筆錄及原審訊問
    筆錄均係自己看過後才簽名等語（見原審卷第110、114頁）
    ，而被告在偵查或法院羈押庭訊問後，均未因自白犯罪而經
    檢察官或法官命具保候傳，此觀檢察官內勤訊問筆錄及原審
    訊問筆錄亦明（見偵查卷第50～56頁），被告自不可能有以
    自白換取交保之誤想。且衡諸一般常情，刑事被告若真係事
    不關己，或扣案之違禁物與自己毫無關聯，只有可能不斷否
    認犯罪，將案件與自己撇清關係，以求交保者，殊難想像有
    人會在實際上事不關己或扣案違禁物與自己無關之情況下，
    將案件攬在自己身上，而認為如此可以博取交保者。況當今
    電視媒體及報章雜誌普及，政府一向大力宣導槍彈危害社會
    之嚴重性及觸法所犯之重刑，警方復加強取締，嚴加查禁，
    甚至修法加重刑責，被告與一般常人無異，對於製造槍彈係
    屬重罪自不可能諉為不知，若非確有其事，被告豈可能任意
    自白而負擔如此重罪？參以其前自承槍彈為其所有並改造乙
    節，亦有上開扣案槍彈及工具可佐，並非毫無根據，更難認
    其上開供述內容，有何任意編纂不實之處，故被告此辯，核
    無足採。
  (三)扣案之槍彈經送請內政部警政署刑事警察局（下稱刑事警察
    局）鑑定結果：
  (1)送鑑改造手槍5枝，鑑定情形如下：「鑑定方法：性能檢驗
    法，鑑定結果：壹枝（槍枝管制編號0000000000），認係
    由仿GLOCK廠26型半自動手槍製造之槍枝，換裝土造金屬槍
    管而成之改造手槍，機械性能良好，可擊發適用子彈，認具
    殺傷力。壹枝（槍枝管制編號00 00000000），認係由仿
    GLOCK廠17型半自動手槍製造之槍枝，換裝土造金屬槍管而
    成之改造手槍，機械性能良好，可擊發適用子彈，認具殺傷
    力。壹枝（槍枝管制編號0000000000），認係由仿GLOCK
    廠17型半自動手槍製造之槍枝，換裝土造金屬槍管及土造金
    屬滑套而成之改造手槍，機械性能良好，可擊發適用子彈，
    認具殺傷力。壹枝（槍枝管制編號0000000000），認係由
    仿WALTHER廠PPK/S型半自動手槍製造之槍枝，換裝土造金屬
    槍管而成之改造手槍，機械性能良好，可擊發適用子彈，認
    具殺傷力。壹枝（槍枝管制編號000000 0000），認係由
    仿轉輪手槍製造之槍枝，車通槍管及轉輪內阻鐵而成之改造
    手槍，機械性能良好，可擊發適用子彈，認具殺傷力。」等
    情，有該局96年3月19日刑鑑字第0960041285號槍彈鑑定書1
    份在卷可稽（見偵查卷第61～67頁）。
  (2)又上開扣案之5把改造手槍，原審復送刑事警察局以實際試
    射方式鑑定結果：「送鑑槍枝管制編號0000000000改造手
    槍1枝，經裝填適用子彈測試結果，其發射彈丸單位面積動
    能為102焦耳/平方公分。送鑑槍枝管制編號0000000000改
    造手槍1枝，經裝填適用子彈測試結果，其發射彈丸單位面
    積動能為89.8焦耳/平方公分。送鑑槍枝管制編號0000000
    000改造手槍1枝，經裝填適用子彈測試結果，其發射彈丸單
    位面積動能為136焦耳/平方公分。送鑑槍枝管制編號0000
    000000改造手槍1枝，經裝填適用子彈測試結果，其發射彈
    丸單位面積動能為44.0焦耳/平方公分。送鑑槍枝管制編
    號0000000000改造手槍1枝，本局無適用之子彈殼可供裝填
    試射。殺傷力之相關數據：依日本科學警察研究之研究結果
    ，彈丸單位面積動能達20焦耳/平方公分足以穿入人體皮肉
    層。」等情，有該局96年7月24日刑鑑字第0960092654號函1
    份附卷足憑（見原審卷第85頁）。是上開扣案之槍枝其中槍
    枝管制編號0000000000至0000000000等4把槍枝，均可發射
    子彈，且試射後彈丸單位面積動能均超過20焦耳/平方公分
    ，顯然均具殺傷力。綜合上開2份鑑定書之結果，以經實際
    試射者，因可測得其  單位面積動能，鑑定方式較為精確，
    故送鑑槍枝經實際試射者4枝（即槍枝管制編號0000000000
    至0000000000），均具有殺傷力，至其餘1枝（即槍枝管制
    編號00000000 00），未經試射，無從認定有無殺傷力，基
    於有利於被告之認定，應認扣案之槍枝，僅上開4枝槍枝具
    有殺傷力。
  (3)送鑑子彈30顆，鑑定情形如下：「壹拾參顆，認分係具直
    徑9.01mm、9.04mm金屬彈頭之土造子彈，採樣肆顆試射：貳
    顆，均可擊發，認具殺傷力；另貳顆，無法擊發，認不具殺
    傷力。壹拾顆，認分係具直徑9.01mm、9.04mm金屬彈頭之
    土造子彈，採樣參顆試射：貳顆，均可擊發，認具殺傷力；
    另壹顆，無法擊發，認不具殺傷力。肆顆，認分係具直徑
    8.80 mm、8.86mm金屬彈頭之土造子彈，採樣壹顆試射，可
    擊發，認具殺傷力。貳顆，認分係具直徑8.01mm、8.03
    mm金屬彈頭之土造子彈，採樣壹顆試射，無法擊發，認不具
    殺傷力。壹顆，認係由土造金屬彈殼加裝直徑8.90mm金屬
    彈頭組合而成，經檢視，不具底火及發射火藥，不具子彈完
    整結構，認不具殺傷力。」等情，有刑事警察局96年4月12
    日刑鑑字第0960045565號槍彈鑑定書1份在卷可稽（見偵查
    卷第99～104頁）。
  (4)嗣經檢察官將未經採樣試射之部分子彈，再送刑事警察局鑑
    定結果：「今再依貴署囑鑑試射『鑑定結果三，其中之
    未試射子彈』，結果如下：土造子彈13顆，其中9顆未試
    射土造子彈，均經實際試射：7顆，可擊發，均認具殺傷力
    ；2顆，均無法擊發，認均不具殺傷力。改造子彈10顆，
    其中7顆未試射改造子彈，均經實際試射：3顆，可擊發，認
    均具殺傷力；4顆，均無法擊發，認均不具殺傷力。」等情
    ，有該局96年5月7日刑鑑字第0960059528號函1份附卷足憑
    （見原審卷第29頁）。綜合上開2份鑑定書之結果，送鑑子
    彈共計30顆，經採樣試射者僅有25顆，其中15顆經認定有殺
    傷力，10顆無殺傷力，至其餘5顆未經試射者，因無從認定
    有無殺傷力，基於有利於被告之認定，應認扣案之子彈，僅
    15顆具有殺傷力。
  (四)被告辯稱：扣案工具係其父親林木生所有，其並不知情云云
    。惟被告於警詢中供稱：扣案之工具都是其所有等語（見偵
    查卷第10、11頁），又證人林木生於偵查證稱：警察查獲的
    工具不是伊放置，亦未曾去過該放置地點，只有電鑽機、砂
    輪機是之前用的，這些東西2年前就不見，不知道誰拿去等
    語，可見扣案工具除電鑽機與砂輪機外，並非證人林木生所
    有；又該等工具，其中電鑽、鑽孔機、砂輪機、鑽頭、彈簧
    、游標卡尺等物，於實務上經常就是製造土造槍枝、子彈之
    人會使用之工具等情，亦經證人黃金榮（刑事警察局鑑識科
    物理組巡官）於原審證述在卷，是被告上開辯解，尚不足採
    。被告又辯稱工具（電鑽）是現場蒐證警員丙○○從查扣地
    點的4樓拿到5樓去的，那是搬家時裝設窗簾用的，跟製造手
    槍無關，並請求調閱警察查獲現場錄影資料等語，惟經本院
    當庭播放錄影光碟勘驗，但無法讀取；又函請苗栗縣警察局
    苗栗分局檢送執行搜索之錄影帶，該局亦回覆執行搜索之錄
    影帶已無存檔；又苗栗縣警察局苗栗分局警員丙○○、己○○於本院證稱
    辯護人問：搜索狀況如何？
    丙○○答：先到三樓被告房間搜索，沒有搜到槍砲證物，然
              後到一樓外面被告車子搜索，車上有搜到子彈，
              就到頂樓陽台加蓋放雜物的倉庫，一上去就發現
              一些零件、砂輪機、鑽床等改造槍枝的工具，槍
              枝的部分是另外的同事在同一頂樓搜索到的。
    辯護人問：你依據經驗判斷是否被告改造的？
    丙○○答：現場有改造工具，改造的槍彈、主零件也在現場
              。我只是配合搜索。
    辯護人問：就你在現場看到被告反應如何？
    丙○○答：我只是配合沒有注意。
    ．．．
    辯護人問：剛才現場搜索過程是否如同證人丙○○所述？
    己○○答：是的。
    辯護人問：你在現場是否有詢問被告槍彈是否他改造的？
    己○○答：有問，但被告否認改造，也否認持有。
    辯護人問：工具被告如何說？
    己○○答：他說是人家寄放的。
    ．．．
    辯護人問：警詢筆錄細節，都是被告自己陳述的嗎？
    己○○答：是的。
    審判長問：被告說工具所謂電鑽，是葉警員從四樓拿到五樓
              的？
    己○○答：工具包括電鑽、砂輪機等扣案證物全部都是擺在
              頂樓加蓋處。
    審判長問：證人葉浩東是這樣嗎？
    葉浩東答：是這樣沒錯。
    審判長問：有沒有說扣案的工具有的是在四樓或其他地方，
              是你們拿到頂樓集合起來？
    葉浩東答：我們都是在頂樓發現的。
    （見本院卷第129～131頁），依證人等所證述情節，扣案製
    造槍彈之工具確係在上揭處所查獲，被告於警詢亦出於自由
    意識自白不諱，被告於本院之辯解非可採信。另被告又辯稱
    ：扣案之槍彈係庚○○綽號「大象」之成年男子為抵債而交
    其供擔保，並請求傳喚作證乙節，惟查本院依被告所提供之
    庚○○地址苗栗市○○里○○街12巷18號傳喚作證，訴訟文
    書不能送達，其事由報告書記載「應受送達人已死亡」（見
    本院卷第140頁）。被告復未能提出其他積極證據證明其所
    辯庚○○槍彈之事為真，是被告上開辯解，亦難採信。綜上
    所述，被告所辯，顯係事後卸責之詞，不足採信，本件事證
    明確，被告犯行洵堪認定。
三、查被告行為後，刑法及刑法施行法業於94年2月2日經總統令
    修正公佈，並於95年7月1日施行（下稱新刑法，修正前刑法
    下稱舊刑法），參酌最高法院95年5月23日刑事庭第8次會議
    有關新舊法適用原則之決議，新刑法第2條第1項之規定，係
    規範行為後法律變更所生新舊法律比較適用之準據法，於新
    刑法施行後，應適用新刑法第2條第1項之規定，為「從舊從
    輕」之比較。又基於罪刑法定原則及法律不溯及既往原則，
    行為之處罰，以行為時之法律有明文規定者為限，必行為時
    與行為後之法律均有處罰之規定，始有新刑法第2條第1項之
    適用。另於比較時應就罪刑有關之共犯、未遂犯、想像競合
    犯、牽連犯、連續犯、結合犯，以及累犯加重、自首減輕暨
    其他法定加減原因（如身份加減）與加減比例等一切情形，
    本於統一性及整體性原則，綜其全部罪刑之結果而為比較。
    且從刑附屬於主刑，除法律有特別規定者外，依主刑所適用
    之法律。本案涉及法律變更之部分，經依如附表三所示比較
    新舊刑法之理由及結果，以舊刑法有利於被告，依新刑法第
    2條第1項前段規定，自應適用最有利於被告之舊刑法明。
四、核被告所為，係犯槍砲彈藥刀械管制條例第8條第1項之未經
    許可製造可發射子彈具有殺傷力之改造手槍罪、同條例第8
    條第5項、第1項之未經許可製造可發射子彈具有殺傷力之改
    造手槍未遂罪、同條例第12條第1項之未經許可製造子彈罪
    、同條例第12條第5項、第1項之未經許可製造子彈未遂罪。
    被告著手於附表一編號４槍枝及附表二編號６子彈之製造，
    然該等槍枝及子彈不具殺傷力，未能達其目的，為未遂。按
    未經許可製造槍、彈之製造行為，與其後之未經許可繼續持
    有該所製造槍、彈之持有行為，依其犯罪之性質，可認為未
    經許可製造槍、彈行為為高度行為，而未經許可繼續持有槍
    、彈行為為低度行為，其持有行為，應為製造行為所吸收，
    應各僅論以未經許可製造槍、彈一罪（最高法院90年度台上
    字第2579號判決參照），本件被告因製造可發射子彈具有殺
    傷力之改造手槍及具有殺傷力之子彈，嗣後分別持有之，其
    持有之低度行為，為製造之高度行為所吸收，不另論罪，公
    訴意旨認為被告另涉犯槍砲彈藥刀械管制條例第8條第4項、
    第12條第4項非法持有槍砲、子彈罪嫌，尚有誤會，因公訴
    人認為此部分與上揭論罪部分有想像競合裁判上一罪關係，
    爰不另為無罪諭知。又按連續犯之成立，主觀上基於一個概
    括之犯意，客觀上亦先後數行為，逐次實施而具連續性，侵
    害數個同性質之法益，其每一前行為與次行為，依一般社會
    健全觀念，在時間差距上，可以分開，在刑法評價上，各具
    獨立性，每次行為皆可獨立成罪，構成同一之罪名，始足當
    之。本件被告先後製造手槍4枝既遂、1枝未遂，及製造子彈
    15顆既遂、10顆未遂之犯行，時間緊接，犯罪構成要件亦相
    同，其分別製造複數數量之槍械或子彈，行為可分，顯係分
    別基於概括之犯意所為，為裁判上一罪之連續犯，應認定係
    連續製造槍枝、連續製造子彈之連續犯一罪，並加重其刑；
    被告製造槍械未遂或製造子彈未遂部分，雖未經檢察官起訴
    意旨論及，但與上揭起訴論罪部分有連續犯裁判上一罪關係
    ，本院自得一併審究。又非法製造槍砲彈藥刀械等違禁物，
    所侵害者為社會法益，若同時於密接時地，製造2不相同種
    類之客體（如同時製造手槍及子彈），則為一行為觸犯數罪
    名之想像上競合犯（最高法院82年度台上字第5303號判決參
    照），本件並無事證足以認定被告係於不同時間、甚或不同
    地點分別製造槍械及子彈，應據被告陳述認定係於密接時點
    ，於上開房屋內製造槍械及子彈，是被告應係以一行為同時
    觸犯上開製造槍械、子彈既、未遂罪等罪名，依照前開說明
    ，為想像競合犯，應依刑法第55條規定從較重之連續未經許
    可，製造其他可發射子彈具有殺傷力之改造手槍罪處斷。
五、原判決認被告罪證明確而予科刑，固非無見，惟查：原判決
    認被告另犯製造槍枝及子彈未遂罪，惟此部分未見起訴意旨
    論及，又如何係製造未遂，如何得合併審判，未均未見理由
    欄敘明而有未合；又判亦原判決認定被告先後製造手槍4枝
    ，及製造子彈15顆之犯行，應予評價為「接續犯」之實質一
    罪，而未以被告造複數量之槍械及子彈，論以修正前刑法之
    連續犯，亦有未當。被告上訴仍執前詞否認犯罪，雖無理由
    ，惟原判決既有上述可議之處，自無可維持，應由本院將原
    判決撤銷改判。爰審酌被告犯罪之動機、目的、方法，無視
    法令禁制，未經許可，製造具有殺傷力之槍枝、子彈，數量
    不少，對社會治安所潛藏之危險性甚高，可能致生之危害甚
    大，嚴重影響人民人身財產之安全，衍生破壞社會秩序之憂
    慮，及犯後否認犯行之態度等一切情狀，量處如主文第2項
    所示之刑，並就科處罰金部分，依修正後刑法第42條第3項
    之規定，併予諭知罰金易服勞役之折算標準（按關於易服勞
    役之折算標準及期限，參酌前揭最高法院95年度第8次刑事
    庭會議決議，並未敘明易刑處分應與罪刑有關之共犯、未遂
    犯、想像競合犯、牽連犯、連續犯、結合犯，以及累犯加重
    、自首減輕暨其他法定加減原因，如身分加減，與加減例等
    一切情形，綜合而為比較，依明示其一排除其餘之法理，易
    刑處分自不在此綜合比較之範圍，此部分於新法施行後，應
    另依新法第2條第1項之規定，適用最有利於行為人之法律，
    經比較修正前後之易服勞役折算標準結果，以修正後之規定
    ，較有利於被告，理由詳如附表四所示）。扣案如附表一、
    二（除附表二編號３、４之物外）所示之物均為被告所有，
    已據被告於警詢中供明在卷，附表一編號１～３所示之改造
    手槍4枝，均為違禁物，應均依刑法第38條第1項第1款規定
    （修正前）宣告沒收。附表一編號７至12所示之物，為供被
    告所有製造槍枝、子彈之材料而為供犯罪所用之物，爰各依
    刑法第38條第1項第2款、第3款（修正前），宣告沒收之。
    又附表二除編號３、４所示之物外，均為被告所有供本案製
    造槍、彈所用之物，已認定如前，自應依刑法第38條第1項
    第2款（修正前）宣告沒收。另附表一編號５所示之改造子
    彈15 顆，係由被告製造完成具有殺傷力之子彈，亦為違禁
    物，惟此15顆子彈經鑑定試射而失其殺傷力，已失其違禁物
    性質，自不必沒收；附表一編號４、６所示之槍枝及子彈，
    乃被告製造槍枝、子彈未遂之物，經認定無殺傷力，均非違
    禁物，故均不另為沒收之諭知。
據上論斷，應依刑事訴訟法第369條第1項前段、第364條、第299
條第1項前段，槍砲彈藥刀械管制條例第8條第1項、第5項、第12
條第1項、第5項，刑法第2條第1項前段、第11條前段、第55條、
第56條（修正前）、第42條第3項、第38條第1項第1款、第2款（
修正前），判決如主文。
本案經檢察官乙○○到庭執行職務。
中    華    民    國    97    年    5     月    7    日
            刑事第七庭   審判長 法  官 林  榮  龍
                                法  官 鄭  永  玉
                                法  官 江  錫  麟
上列正本證明與原本無異。
如不服本判決應於收受送達後十日內向本院提出上訴書狀，其未
敘述上訴之理由者並得於提起上訴後十日內向本院補提理由書（
均須按他造當事人之人數附繕本）。
                               書記官 劉  建  智
中    華    民    國    97    年    5     月    7    日
附表一：
┌──┬────────────────┬──┬─────────┐
│編號│品             名               │數量│ 備       註      │
├──┼────────────────┼──┼─────────┤
│１  │仿GLOCK 廠26型半自動手槍1 支（槍│壹枝│具殺傷力          │
│    │枝管制編號：0000000000）        │    │                  │
├──┼────────────────┼──┼─────────┤
│２  │仿GLOCK 廠17型半自動手槍2 支（槍│    │                  │
│    │枝管制編號：分別為0000000000、11│貳枝│具殺傷力          │
│    │00000000）                      │    │                  │
├──┼────────────────┼──┼─────────┤
│３  │仿WALTHER廠PPK/S 型半自動手1 支 │壹枝│具殺傷力          │
│    │（槍枝管制編號：0000000000）    │    │                  │
├──┼────────────────┼──┼─────────┤
│４  │仿轉輪手槍1 支（槍枝管制編號：11│壹枝│1、 未經實際試射，│
│    │0000000）                       │    │    無從認定其單位│
│    │                                │    │    動能面積，以有│
│    │                                │    │    利於被告之認定│
│    │                                │    │    ，該槍不具殺傷│
│    │                                │    │    力。          │
│    │                                │    │2   此部分製造後因│
│    │                                │    │    無殺傷力，因而│
│    │                                │    │    製造未遂。    │
│    │                                │    │3、 非違禁物，不另│
│    │                                │    │    為沒收之諭知。│
├──┼────────────────┼──┼─────────┤
│５  │直徑9.01mm、9.04mm金屬彈頭之土│共計│1、 均具有殺傷力。│
│    │造子彈9 顆（第1 次鑑定採樣試射4 │拾伍│2、 但經試射後，均│
│    │顆其中2 顆及第2 次鑑定試射9 顆其│顆（│    已滅失，均非違│
│    │中7 顆）直徑9.01mm、9.04mm 金 │9+5+│    禁物，不另為沒│
│    │屬彈頭之土造子彈5 顆（第1 次鑑定│1） │    收之諭知。    │
│    │採樣3 顆試射其中2 顆及第2 次鑑定│    │                  │
│    │試射7 顆其中3 顆）直徑8.80mm  │    │                  │
│    │、8.86mm金屬彈頭之土造子彈1 顆（│    │                  │
│    │第1 次鑑定4 顆採樣試射其中1 顆）│    │                  │
├──┼────────────────┼──┼─────────┤
│６  │直徑9.01mm、9.04mm金屬彈頭之土│拾顆│1、 均不具殺傷力  │
│    │造子彈4 顆（第1 次鑑定採樣試射4 │（4+│2 、此部分製造後因│
│    │顆其中2 顆無法擊發及第2 次鑑定試│5+1 │    無殺傷力，因而│
│    │射9 顆其中2 顆無法擊發）；直徑│）  │    製造未遂。    │
│    │9.01mm、9.04mm金屬彈頭之土造子彈│    │3、 經試射後，均無│
│    │5 顆（第1 次鑑定採樣試射3 顆其中│    │    法擊發，均非違│
│    │1 顆無法擊發及第2 次鑑定試射7 顆│    │    禁，不另為沒收│
│    │其中4 顆無法擊發）；直徑8.01mm│    │    之諭知。      │
│    │、8.03 mm 金屬彈頭之土造子彈1 顆│    │                  │
│    │（採樣1 顆無法擊發）。          │    │                  │
├──┼────────────────┼──┼─────────┤
│７  │直徑8.80mm、8.86mm金屬彈頭之土│伍顆│1、 未經試射，經認│
│    │造子彈3 顆（均未經試射）；直徑│    │    定無殺傷力（詳│
│    │8.01mm、8.03 mm 金屬彈頭之土造子│    │    如前述）。    │
│    │彈1 顆（未經試射）；1 顆，認係│    │2、 此部分因無證據│
│    │由土造金屬彈殼加裝直徑8.90mm金屬│    │    證明有製造行為│
│    │彈頭組合而成，不具底火及發射火藥│    │    ，然係被告所有│
│    │，不具子彈完整結構。            │    │    供犯罪預備所用│
│    │                                │    │    之物，爰依法宣│
│    │                                │    │    告沒收。      │
├──┼────────────────┼──┼─────────┤
│８  │底火                            │貳盒│被告所有供犯罪預備│
│    │                                │    │所用之物，爰依法宣│
│    │                                │    │告沒收。          │
├──┼────────────────┼──┼─────────┤
│９  │槍枝零組件（含板機、彈簧、壞掉的│壹包│同上              │
│    │滑套、螺絲之類的小零件- 見偵查卷│    │                  │
│    │第51頁）                        │    │                  │
├──┼────────────────┼──┼─────────┤
│10  │改造子彈半成品                  │肆拾│同上              │
│    │                                │柒顆│                  │
├──┼────────────────┼──┼─────────┤
│11  │霰彈模型                        │貳顆│同上              │
├──┼────────────────┼──┼─────────┤
│    │改造霰彈槍半成品：認分係雙管塑膠│    │1、 非槍砲彈藥刀械│
│12  │槍管（內具阻鐵）、木質握把、金屬│壹枝│    管制條例所定槍│
│    │槍身‧‧等                      │（含│    砲主要組成零件│
│    │槍管貳枝：認均係暢通金屬管      │槍管│    （見偵查卷第11│
│    │（以上見偵查卷第100 頁）        │貳枝│     6 頁）。     │
│    │                                │）  │2、 被告所有供犯罪│
│    │                                │    │    預備所用之物，│
│    │                                │    │    爰依法宣告沒收│
│    │                                │    │    。            │
└──┴────────────────┴──┴─────────┘
附表二：
┌──┬───────────┬──┬──────────────┐
│編號│品名                  │數量│備      註                  │
├──┼───────────┼──┼──────────────┤
│１  │電鑽工具箱（含電鑽、鑽│壹盒│被告所有供犯罪所用之物，爰依│
│    │頭）                  │    │法宣告沒收。                │
├──┼───────────┼──┼──────────────┤
│２  │鑽孔機                │壹台│同上                        │
├──┼───────────┼──┼──────────────┤
│３  │砂輪機                │台│為證人林木生所有，非被告所有│
│    │                      │    │供犯罪所用之物，不另為沒收之│
│    │                      │    │諭知                        │
├──┼───────────┼──┼──────────────┤
│４  │電鑽                  │壹支│為證人林木生所有，非被告所有│
│    │                      │    │供犯罪所用之物，不另為沒收之│
│    │                      │    │諭知                        │
├──┼───────────┼──┼──────────────┤
│５  │老虎鉗                │貳台│被告所有供犯罪所用之物，爰依│
│    │                      │    │法宣告沒收。                │
├──┼───────────┼──┼──────────────┤
│６  │活動扳手、游標尺、尖嘴│各壹│同上                        │
│    │鉗                    │支  │                            │
├──┼───────────┼──┼──────────────┤
│７  │一字（平口）起子      │貳支│同上                        │
├──┼───────────┼──┼──────────────┤
│８  │銼刀                  │參支│同上                        │
├──┼───────────┼──┼──────────────┤
│９  │鑽頭                  │捌支│同上                        │
├──┼───────────┼──┼──────────────┤
│10  │砂紙                  │壹捆│同上                        │
├──┼───────────┼──┼──────────────┤
│11  │擦槍工具              │伍枝│同上                        │
└──┴───────────┴──┴──────────────┘
附表三：
┌─────┬────────┬─────────┬───────┐
│比較法條  │舊刑法於本案適用│新刑法於本案適用之│依從舊從輕原則│
│          │之法律效果      │法律效果          │比較結果      │
├─────┼────────┼─────────┼───────┤
│刑法第56條│應適用連續犯規定│刪除連續犯規定，連│適用舊刑法較有│
│          │，加重本刑至2分 │續犯之數個犯罪行為│利於被告      │
│          │之1             │，依新法應數罪併罰│              │
├─────┼────────┴─────────┴───────┤
│          │1.想像競合犯依新法第55條但書，係科刑之限制，為法理之│
│綜合比較  │  明文化，非屬法律之變更。                          │
│          │2.以修正前刑法有利被告，且依從刑附屬於主刑之原則，本│
│          │  案之沒收，應適用修正前刑法第38條之規定。          │
└─────┴──────────────────────────┘
附表四：
┌──┬─────┬───────────────────────┐
│編號│修正事項  │  以各別修正事項討論新、舊法之比較適用        │
├──┼─────┼───────────────────────┤
│ 1  │易服勞役  │修正前刑法第42條第2項前段規定「易服勞役以1元以│
│    │          │上3 元以下折算1日」，且修正刪除前罰金罰鍰提高 │
│    │          │標準條例第2條規定，就其原定數額提高為100倍折算│
│    │          │1日，則於修正前之易服勞役折算標準，最高應以銀 │
│    │          │元300元折算1日，經折算為新臺幣後，應以新臺幣  │
│    │          │900元折算1日。而修正後之刑法第42條第3項前段規 │
│    │          │定「易服勞役以新臺幣1千元、2千元或3千元折算1日│
│    │          │」，比較修正前後之易服勞役折算標準，修正前之折│
│    │          │算標準顯然較不利（折算後之服勞役日數較多）；雖│
│    │          │修正後刑法第42條將易服勞役之最長期限從6個月延 │
│    │          │長為1年，然本案罰金新臺幣150,000元，縱依修正後│
│    │          │最低之折算標準即新臺幣1千元折算，易服勞役之日 │
│    │          │數亦僅150日，尚未超過6個月，是比較新舊法之結果│
│    │          │，應依刑法第2條第1項但書，適用修正後之刑法第42│
│    │          │條第3項前段規定，定其折算標準。               │
└──┴─────┴───────────────────────┘
附錄本案論罪科刑法條：
槍砲彈藥刀械管制條例第8條：
  未經許可，製造、販賣或運輸鋼筆槍、瓦斯槍、麻醉槍、獵槍
  、空氣槍或第4條第1項第1款所定其他可發射金屬或子彈具有
  殺傷力之各式槍砲者，處無期徒刑或5年以上有期徒刑，併科
  新臺幣1千萬元以下罰金。
  未經許可，轉讓、出租或出借前項所列槍枝者，處5年以上有
  期徒刑，併科新臺幣1千萬元以下罰金。
  意圖供自己或他人犯罪之用，而犯前二項之罪者，處無期徒刑
  或7年以上有期徒刑，併科新臺幣1千萬元以下罰金。
  未經許可，持有、寄藏或意圖販賣而陳列第1項所列槍枝者，
  處3年以上10年以下有期徒刑，併科新臺幣700萬元以下罰金。
  第1項至第3項之未遂犯罰之。
槍砲彈藥刀械管制條例第12條：
  未經許可，製造、販賣或運輸子彈者，處1年以上7年以下有期
  徒刑，併科新台幣500萬元以下罰金。
  未經許可，轉讓、出租或出借子彈者，處6月以上5年以下有期
  徒刑，併科新台幣300萬元以下罰金。
  意圖供自己或他人犯罪之用，而犯前二項之罪者，處3年以上
  10 年以下有期徒刑，併科新台幣700萬元以下罰金。
  未經許可，持有、寄藏或意圖販賣而陳列子彈者，處5年以下
  有期徒刑，併科新台幣300萬元以下罰金。
  第1項至第3項之未遂犯罰之。


司法院資訊處製作；財團法人民間司法改革基金會備份。
